【裁判字號】    89,上訴,4132
【裁判日期】    891012
【裁判案由】    懲治盜匪條例等
【裁判全文】
臺灣高等法院刑事判決                          八十九年度上訴字第四一三二號
    上  訴  人
    即  被  告  庚○○
    指定辯護人  本院甲○辯護人
右上訴人因違反懲治盜匪條例等案件，不服臺灣基隆地方法院，八十九年度訴字第四
四八號，中華民國八十九年十月十二日第一審所為判決（起訴案號：臺灣基隆地方法
院檢察署八十九年度偵字第一五一四號）提起上訴，本院判決如左：
    主  文
原判決關於盜匪部分撤銷。
庚○○連續意圖為自己不法所有，以強暴、脅迫致使不能抗拒而取他人之物，累犯，
處有期徒刑柒年陸月。
其他上訴駁回。
撤銷改判部分所處之刑與上訴駁回部分所處之刑應執行有期徒刑柒年捌月。
    事  實
一、庚○○前因贓物案件，經臺灣基隆地方法院於民國（下同）八十八年三月二十三
    日判處有期徒刑四月確定，經緝獲後，於八十八年十月二十二日執行完畢。猶不
    知悔改，復(一)基於意圖為自己不法所有之概括犯意，於八十九年二月間，在基隆
    市○○路三十四巷一四０之一號，竊取乙○○所有之黑色休閒褲一件及黑色手提
    袋（內有紙鈔、外匯兌換券、硬幣、身分證影本、手錶、金雙氧液等物）一只；
    繼於八十九年三月二十七日，在基隆市○○路三十四巷二十八之一號，竊取戊○○所有之手機充電座二個、手機外殼一個、簡易操作卡一本、皮夾一個、電腦磁
    片一張、髮夾一枚、項鍊一條、郵局函件收據五十張、交貨申請單二張、ＶＩＳ
    Ａ卡帳單二張、轉帳申請書一份、裕融公司給失主平信一件及印章一枚等物。(二)
    庚○○又基於普通盜匪之概括犯意於八十九年三月二十八日凌晨四時許，在台北
    市○○路攔搭車牌號碼ＢＺ－六二一號己○○之計程車，往基隆方向行駛，行經
    基隆市○○路與仁四路口時，庚○○竟以計程車駕駛座旁安全帶勒住己○○脖子
    ，至己○○不能抗拒，搶走己○○身上之新台幣（下同）八千元後，隨即下車逃
    逸；庚○○又於八十九年四月二日五時五十六分許，頭戴全罩式安全帽，進入位
    於基隆市○○路二七三號統一超商內，並以右手持客觀上足以對人之生命、身體
    構成危險之刀械一支，脅迫店員丙○○交出店內現金，至丙○○不能抗拒而交付
    九千五百二十元，得手後即騎乘未懸掛車牌之白色機車逃逸。嗣庚○○因於八十
    九年四月二日十三時許，在基隆市○○路攔搭車牌號碼Ｍ八－○五六號辛○○所
    駕駛之計程車，未告知去處而往返台北、基隆間兩趟，積欠車資一千九百元未付
    ，經辛○○發覺有異，於同日十七時三十分許，將庚○○載至基隆市警察局第一
    分局請求處理，經警於庚○○身上起出上開他人失竊物品暨遭搶超商報案後，循
    線追查，始得悉上情。
二、案經基隆市警察局第一分局移送臺灣基隆地方法院檢察署檢察官偵查起訴。
    理  由
一、訊據上訴人即被告庚○○矢口否認有何竊盜及強盜等犯行，辯稱：黑色手提袋是
    友人壬○○所交付，因係幫壬○○偽造身分證而知內有他人失竊證件故予收受；
    且並未搶劫被害人己○○計程車上之財物，不知道他為何如此表示；亦未至超商
    搶劫財物，錄影帶上之人並非是伊，不能因其曾於該超商內買煙，即認定伊有搶
    劫該超商云云。惟查：
    (一)右揭竊盜事實，業據證人即被害人乙○○於警訊時證稱：「（警方於昨（四月
      二日）日下午十七時許在竊嫌庚○○身上起出的贓物是否有你失竊之物？）有
      紙鈔港幣十元一張、中國人民幣十元一張、中國銀行外匯兌換券十元一張、新
      台幣十元一張、新台幣硬幣舊版五元三枚、舊版五角十三枚、舊版硬幣一元七
      枚、黑色手提袋一個及竊嫌犯身上所穿的黑色休閒褲也是我的、及我姊姊身份
      證影本一張、乙種身份證‧‧‧」「我於今（八十九）年大年初二至三月七日
      這段期間被偷，因這段期間我均未在家，地點是我戶籍地（基隆市○○路三十
      四巷一四○之一號）‧‧‧」（警卷第十四頁正、反面），於偵查中證稱：「
      （提示贓物認領收據是你被竊之物？）是，其他東西如警訊中所述。」「（如
      何認出贓物是你的？）警察在八十九年四月三日通知我前去認領失物，那旅行
      袋是我女友所送，身分證件也放在袋子中。」（偵卷第三十四頁反面）等語明
      確，證人即被害人戊○○於警訊：「（警方人員於今（四月二日）日下午十七
      時許在竊嫌庚○○身上起出的贓物是否有你失竊的物品？）有我失竊的物品（
      詳如贓物領具名冊），但還有部分物品：外套、化粧包、汽車鑰匙、新台幣壹
      仟伍佰元左右均尚未尋獲。」「我是於今年三月二十七日晚上在基市○○路三
      四巷二八之一號自宅中遭竊的‧‧‧」（警卷第十六頁反面）指訴綦詳，並有
      贓物認領保管收據二紙（警卷第十五頁、第十八頁）附卷可稽，且被告於警訊
      時亦坦承有竊取戊○○家中財物屬實（警卷第二頁），而為警查獲時所穿著之
      黑色休閒褲及所攜帶之黑色手提袋，亦經被害人乙○○指認確屬其所有；參之
      被告庚○○於搭乘證人辛○○所駕駛之計程車時，就攜帶該黑色手提袋，雖途
      中有朋友「小吳」上車，但「小吳」是空手上車等語，亦經證人辛○○於偵訊
      時證述屬實（偵卷第三十六頁正、反面），顯見該黑色手提袋應自始即在被告
      持有中，否則其為何清楚袋內之物，並臨訟任意編纂該手提袋為友人「阿彬」
      所有或壬○○所交付，卻又無法提供其等年籍資料以供查證？足徵被告所辯非
      實，要無可採。
    (二)右揭強盜事實，業據證人即被害人己○○於警訊時證稱：「是於八十九年三月
      二十八日零晨約四時，在台北市○○路，庚○○上車說要到基隆市補貨。」「
      大約四時四十分，我所駕駛計程車到基隆市，在基市○○路與仁五路口，庚○○要我停車，他就下車，大約三、四分鐘左右，庚○○再上車，要我開到愛二
      路，車子行駛至愛二路與仁四路口，用車內安全帶勒住我的脖子，搶劫我的財
      物。」「當時庚○○用車上安全帶勒住我的脖子，我無法動彈，搶劫我扣在腰
      上霹靂帶，內有新台幣捌仟多元。」（警卷第二十頁至第二十一頁），於偵查
      時證稱：「他八十九年三月二十八日凌晨從台北西門町成都路叫了我的計程車
      ＢＺ－六二一號到基隆，在途中我與他有閒聊，從高速公路進市區時，有停車
      片刻後轉入愛二路後，他從後座用安全帶勒住我脖子，叫我交出身上財物，搶
      走我身上財物共約八千餘元，那時大概約在凌晨四時五十分，我曾開車追他，
      沒有追到。」「（你如何確定是他？）在車上時有聊天，他有伸出左腳，曾有
      看到腳上綁有繃帶（指認照片中是被告無誤）。」（偵卷第三十五頁正、反面
      ），於原審中證稱：「‧‧‧在當天凌晨一、兩點左右，歹徒攔下我的車，表
      示要去基隆補貨，在途中我們有閒聊，我向其表示工作很勤奮，並且詢問他左
      腳受傷之事，歹徒表示是被撞倒受傷的，接著到基市○○路出仁四路口時，因
      我配合歹徒要求將車開慢，歹徒忽然即由我後方以安全帶勒住我脖子之後，叫
      我將霹靂包及口袋的錢拿出，且用手摸我的口袋看還有沒有錢，共搶得八千多
      元‧‧‧」「（（提示被告庚○○相片供其指認）該人是否當日所搶你之人？
      ）沒錯，就是他‧‧‧」（原審卷第四十二頁），與證人即被害人丙○○於警
      訊證稱：「（現警方查獲之嫌疑人庚○○，當場由你親自指認是否就是其早上
      至超商內搶奪你店內財物之歹徒？）經我詳細查看該嫌疑人之身材及高度及口
      音確實就是早上到我們店內強奪財物之人。」（警卷第二十六頁正、反面），
      於偵查時證稱：「（在八十九年四月二日凌晨五點五十六分你們店被搶，將目
      擊經過說明一下？）被告頭戴全罩式安全帽，藍色外套、七分短褲，手持藍波
      刀，進入店內，持刀威脅吆喝我交出錢，我心生畏懼、不敢抵抗，就將錢交給
      他。」（偵卷第三十五頁）等情明確，並經證人丁○○迭於警訊時證述：「（
      你八十九年三月三十一日上班那天所看到當時向你買煙之人，長相如何？又是
      不是現警方所查獲之搶嫌，請你指認是否同一人？）經我在警備隊內指認是陳
      員沒錯。」「（你為何對搶嫌庚○○印象特別深刻，又你看過之錄影帶後是如
      何認定店內被歹徒搶走的財物，就是目前被查獲之庚○○？）因為八十九年三
      月三十一日下午十五時三十分許，我正值和同事交接班，嫌犯庚○○來櫃台買
      煙時，看到他一直在看我們在算錢，且一臉之酷像，所以我向他瞪一眼，印象
      很深刻」「‧‧‧我從錄影帶中一眼看到就可以指證今天我們店內被搶犯嫌，
      就是警方今天所查獲之庚○○沒錯。」（警卷第八頁反面至第九頁反面），於
      偵查中證稱：「‧‧‧陳某曾在八十九年三月三十一日到我們店裡買過兩包香
      菸。」（偵查卷第三十四頁）、於原審中證稱：「‧‧‧且當時對被告眼神及
      細瘦的腳特別有印象。」（原審卷第四十三頁）等語，核與原審及本院當庭勘
      驗遭搶超商提供之錄影帶內行搶之人特徵相符，此有原審八十九年八月十五日
      勘驗筆錄及本院九十年一月十二日之勘驗筆錄，並有法務部調查局中華民國九
      十年二月七日，（九十）陸（七）字第九○一三二六五○號函所檢送之影像處
      理之錄影帶圖片兩張可佐，復參以證人丁○○所稱，其因被告於八十九年三月
      三十一日下午時曾向其買煙，因而對被告印象深刻，並有查獲時自被告身上起
      出確屬遭搶超商店員即證人丁○○所打出之發票乙張可佐，證人丁○○之證述
      ，尤屬信而有徵，查證人丁○○與被告素不相識，更無任何怨隙可言，衡情上
      開證人當無故意設詞誣陷被告之可能，是認證人上開證詞應堪採信。是被告前
      開所辯，純屬飾卸諉過之詞，顯不足採。綜上所述，事證明確，被告竊盜及強
      盜犯行均堪認定。原審及本院數度合法傳喚證人癸○○不到且本件事證既明，
      被告請求傳訊證人癸○○欲證明八十九年四月二日與癸○○一起，無何實益，
      核無必要。
二、核被告庚○○如事實欄一、(一)部分所為，係犯刑法第三百二十條第一項之竊盜罪
    ；其如事實欄一、(二)部分所為，係犯懲治盜匪條例第五條第一項第一款之普通盜
    匪罪。被告先後二次竊盜及盜匪罪，各自時間緊接，所犯構成要件皆相同，顯係
    分別基於概括犯意反覆為之，均應依連續犯之規定論以竊盜罪及普通盜匪罪，並
    各自依法加重其刑（盜匪部分法定刑無期徒刑部分不得加重）。被告所犯竊盜及
    普通盜匪罪間，犯意各別，行為互殊，應予分論併罰。又被告行搶超商時所攜帶
    之刀械，雖經被害人丙○○指稱為藍波刀，然除未扣案無從送請鑑定外，且經原
    審及本院勘驗錄影帶結果，亦無法單從該把刀械外觀即可認定其屬槍炮彈藥刀械
    管制條例所公告列管之刀械藍波刀，此外復查無其他積極證據足資認定被告持有
    藍波刀之犯行，原應為無罪之諭知，惟公訴意旨認此部分與前開強盜有罪部分具
    有裁判上一罪之牽連關係，爰不另為無罪諭知，附此敘明。查被告庚○○前因贓
    物案件，經原審於八十八年三月二十三日判處有期徒刑四月確定，經緝獲後，於
    八十八年十月二十二日執行完畢，有被告全國前案紀錄表及基隆地方法院檢察署
    刑案資料查涵記錄表可按，其受有期徒刑之執行完畢，五年以內再犯有期徒刑以
    上之罪，為累犯，應依法遞加重其刑（盜匪部分無期徒刑部分不得加重）。
三、原審就盜匪部分論罪科刑，固非無見。惟查：懲治盜匪條例第五條之盜匪罪，係
    刑法第三百三十條加重強盜未遂罪之特別法，應優先刑法適用。又懲治盜匪條例
    於民國三十三年四月八日國民政府制定公布施行，全文十一條。但查現行懲治盜
    匪條例係經立法程序於四十六年六月五日公布施行，將原第八條「犯本條例之罪
    者，依特種刑事案件訴訟條例之規定辦理」及原第十條「本條例施行期間定為一
    年，必要時得以命令延長之。」之規定予以刪除，原第九條改為第八條，第十一
    條改為第九條。考諸刪除第十條有關限時法規定之立法本意，係為遏止盜風，改
    善治安，認本條例第一條至第七條及原第九條（修正後為第八條）均仍有施行之
    必要，因將本條例由限時法改為經久施行之常態性刑事特別法，並重新調整條次
    ，明令公布施行。形式上雖稱「修正」，實質上，已具重新全部立法之性質。故
    本條例修正前，雖有數次命令延長巳逾期，仍非可認為已經失效。參諸本條例第
    二條條文，猶於八十八年三月三十日經立法院修正，於八十八年四月二十一日公
    布，尤為明證，最高法院八十九年度台上字第四○四○號判決可資參照。原審未
    慮及此，認為懲治盜匪條例已經失效，因而變更檢察官之起訴法條，改依刑法第
    三百二十八條第一項強盜罪及第三百三十條第一項加重強盜罪論處，尚有未當。
    被告上訴意旨猶執陳詞否認犯罪並指摘原判此部分不當，雖無足取，但原判決此
    部分既有可議，仍應由本院將之撤銷改判爰審酌被告犯罪動機、目的、手段、對
    社會治安所生危害、犯後猶飾詞狡辯及不思悔悟等一切情狀，量處如主文第二項
    所示之刑。至被告行搶超商時所攜帶之刀械一支，既非屬違禁物藍波刀又未經扣
    案，復無法證明為被告庚○○所有，爰不予宣告沒收，附為敘明。又被告盜匪所
    得即現金八千元及九千五百二十元，於查獲被告時並未查扣，應已花用而費失，
    自無從為發還之諭知，亦併為明。
四、原審就竊盜部分以被告罪證明確，適用刑法第三百二十條第一項、第五十六條、
    第四十七條，罰金罰鍰提高標準條例第一條前段，併審酌被告犯罪動機、目的、
    手段、對社會治安所生危害、犯後猶飾詞狡辯及不思悔悟等一切情狀，量處有期
    徒刑六月，其認事用法，均無不合，被告上訴意旨猶執陳詞否認犯罪並指摘原判
    此部分不當，為無理由，應予駁回。
五、前開撤銷論罪部分所處之刑與上訴駁回部分所處之刑，應執行有期徒刑七年八月
    。
據上論斷，應依刑事訴訟法第三百六十九條第一項前段、第三百六十四條、第二百九
十九條第一項前段、第三百六十八條，懲治盜匪條例第五條、第一項第一款第八條、
刑法第五十六條、第四十七條、第五十一條第五款，罰金罰鍰提高標準條例第一條前
段，判決如主文。
本案經檢察官呂光華到庭執行職務
中      華      民      國       九十       年     三     月   二十八   日
                                 臺灣高等法院刑事第二十五庭
                                     審判長法  官  許  國  宏
                                           法  官  林  勤  純
                                           法  官  洪  光  燦
右正本證明與原本無異。
如不服本判決應於收受送達後十日內向本院提出上訴書狀，其未敘述上訴之理由者並
得於提起上訴後十日內向本院補提理由書（均須按他造當事人之人數附繕本）。
                                           書記官  陳  玉  嬋
中      華      民      國       九十       年     三     月   二十九   日


司法院資訊處製作；財團法人民間司法改革基金會備份。
